臺灣高等法院刑事判決
108年度原交上易字第33號
上  訴  人  
即  被  告  陳瑞文  


選任辯護人  廖彥傑法扶律師
上列上訴人因公共危險案件，不服臺灣桃園地方法院108年度審
原交易字第47號，中華民國108年9月2日第一審判決（起訴案號
：臺灣桃園地方檢察署108年度偵字第14105號），提起上訴，本
院判決如下：
    主  文
上訴駁回。
    事  實
一、陳瑞文明知吐氣所含酒精濃度達每公升0.25毫克以上者，不
    得駕駛動力交通工具，竟自民國108 年5 月3 日晚間8 時30
    分許起，迄翌（4 ）日凌晨1 時許止，在桃園市○○區○○○路○
    段00號居處飲用啤酒，而有吐氣所含酒精濃度達每公升0.25
    毫克以上之情形，猶於同日上午7 時許，駕駛車牌號碼000-
    0000號自用小貨車（起訴書誤載為「自用小客車」）上路。
    嗣於同日上午7 時7 分（起訴書誤載為「40分」）許，行經
    桃園市○鎮區○○路○段000 號前為警攔檢查獲，並測得其吐氣
    所含酒精濃度達每公升0.34毫克，始查悉上情。
二、案經桃園市政府警察局平鎮分局報告臺灣桃園地方檢察署檢
    察官偵查起訴。　　
    理  由
一、當事人對於本院作為得心證依據之被告以外之人於審判外陳
    述，經本院審理時逐項提示，均同意作為證據，本院審酌各
    項證據作成時之狀況，認為並無不可信或不適當之情事，依
    刑事訴訟法第159條之5第1項規定，均有證據能力。
二、事實認定：
　㈠訊據上訴人即被告被告陳瑞文於本院審理時坦承客觀上有服
    用酒類不能安全駕駛之客觀行為，惟辯稱：其於前述時間飲
    酒完畢後，即上床睡覺，休息時間長達6小時，依其對於時
    間之感知，飲酒已係昨日之事，且睡醒後並無頭痛、頭暈、
    無力、嗜睡或注意力不集中等宿醉症狀發生，再加上其平日
    素有飲酒習慣，對酒精之耐受程度甚高，以及其僅有國中學
    歷，並無關於推算酒精代謝程度方面之專業知識，不具推測
    自己體內是否尚有酒精殘留之能力，故於駕駛動力車輛時，
    對於自己體內所殘留酒精確屬不知云云。
　㈡惟按刑法第185條之3之立法意旨，乃由於酒後駕車足以造成
    注意能力減低，提高重大違反交通規則之可能，行為人對此
    危險性應有認識，卻輕忽危險駕駛可能造成死傷結果而仍為
    危險駕駛行為，嚴重危及他人生命、身體法益，故為此規範
    。該條於102年6月11日修正，立法理由為：不能安全駕駛罪
    係屬抽象危險犯，不以發生具體危險為必要。爰修正原條文
    第1項，增訂酒精濃度標準值，以此作為認定「不能安全駕
    駛」之判斷標準，以有效遏阻酒醉駕車事件發生。是本次修
    法後，不能安全駕駛之判斷標準，於行為人有接受酒精濃度
    測試時，即係依測試結果決定行為人是否不能安全駕駛。申
    言之，行為人透過飲酒或其他飲食之攝取，認知其體內已有
    酒精成分殘留而足以影響其駕駛行為，對於公眾往來安全存
    在潛在威脅，卻仍執意駕駛動力交通工具，並行駛於可供不
    特定多數人通行之道路或場所，即具該罪之犯罪故意。經查
    ，被告於警詢時供稱：「（你於何時？在何地被警方查獲？
    當時情形為何？）於108年5月4日7時7分許，我當時駕駛000
    -0000號自小客車於桃園市○鎮區○○路○段000號前，為警方攔
    下，『經盤查後發現我身上有酒味』，經我同意後，即對我實
    施酒測，酒測值0.34Mg/L，超過標準值，當場查獲我酒後駕
    車」等語（見偵卷第5頁反面）；參以被告遭員警攔下後，
    所測得之吐氣所含酒精濃度達每公升0.34毫克，業如前述，
    已超過法定酒精濃度標準值每公升0.25毫克，足認被告騎車
    時，其體內之酒精尚未完全消退。被告雖係於酒測前6小時
    飲酒，然客觀上對於酒後需有適足之休息至確認酒精完全代
    謝後，方可駕車上路，暨其當天駕車時，體內酒精尚未完全
    代謝等情，當知之甚詳，猶駕駛車輛上路，足徵其主觀上確
    有酒後駕車之犯意甚明。是被告猶以陳詞置辯，自非可採。
　㈢此外，復有桃園市政府警察局道路交通事故當事人酒精測定
    紀錄表、桃園市政府警察局舉發違反道路交通管理事件通知
    單在卷可稽（見偵查卷第11頁至第12頁）。
　㈣綜上各情相互酌參，被告上開辯解，經核與事實不符，顯係
    事後飾卸之詞，不足採信，本案事證明確，其犯行堪以認定
    。
三、論罪
  ㈠被告行為後，刑法第185條之3固於108年6月19日修正公布，
    並於同年月21日施行，然該次修正僅係新增第3項「曾犯本
    條或陸海空軍刑法第54條之罪，經有罪判決確定或經緩起訴
    處分確定，於5年內再犯第1項之罪因而致人於死者，處無期
    徒刑或5年以上有期徒刑；致重傷者，處3年以上10年以下有
    期徒刑」之規定，並未變更同條第1項之規定，是本件酒後
    駕駛動力交通工具案件，尚無新舊法比較之問題，合先敘明
    。核被告所為，係犯刑法第185條之3第1項第1款之吐氣所含
    酒精濃度達每公升0.25毫克以上而駕駛動力交通工具罪。
　㈡查被告前因公共危險案件，經原審以105 年度原交簡字第103
     號判處有期徒刑6 月，併科罰金新臺幣40,000元確定，入
    監執行後，有期徒刑部分已於107年3月1日期滿執行完畢，
    有本院被告前案紀錄表在卷可稽（見本院卷第33頁），詎其
    仍不知悔改，於有期徒刑執行完畢後，5年以內故意再犯本
    案有期徒刑之罪，為累犯，而前案及本案均為酒後駕車之公
    共危險案件，犯罪類型、行為態樣、侵害法益均相同，復均
    屬故意犯罪，且被告係於前案執行完畢後即再犯本案，足見
    其對刑罰反應力薄弱，惡性非輕，本院審酌累犯規定所欲維
    護法益之重要性、防止侵害之可能性及事後矯正行為人之必
    要性，綜合斟酌各項情狀，認被告本案犯行依刑法第47條第
    1項規定加重最低本刑，並未悖於罪刑相當原則及比例原則
    ，爰依刑法第47條第1項規定加重其刑（司法院大法官會議
    釋字第775號解釋意旨參照）。
四、原審以被告罪證明確，適用刑法第185條之3第1項第1款、第
    47條第1項，刑法施行法第1條之1第1項規定，並審酌被告前
    ①於95年間因公共危險案件，經原審以96年度壢交簡字第294
     號判處罰金新臺幣45,000元確定；②於100 年間復因公共危
    險案件，經原審以100 年度壢交簡字第2903號判處拘役40日
    確定；③於104 年間又因公共危險案件，經原審以104 年度
    原壢交簡字第198 號判處有期徒刑3 月，併科罰金新臺幣20
    ,000元確定；④於105 年間再因公共危險案件，經原審以105
     年度原交簡字第103 號判處有期徒刑6 月，併科罰金新臺
    幣40,000元確定，衡之被告前已有4 次酒駕前科，分經法院
    判處罪刑確定，竟仍不知警惕，一再漠視法律禁令，又第5 
    次再犯本案，實屬不該，兼衡被告本案吐氣所含酒精濃度為
    每公升0.34毫克，且其飲酒後至駕車上路之時間間隔相距6 
    小時，並非飲畢立即上路，暨其犯後態度等一切情狀，量處
    被告有期徒刑7月，核其認事用法俱無違誤；又被告上訴意
    旨固另以原審量刑過重為由置辯，然按量刑係法院就繫屬個
    案犯罪之整體評價，為事實審法院得依職權自由裁量之事項
    ，量刑判斷當否之準據，應就判決之整體觀察為綜合考量，
    苟已斟酌刑法第57條各款所列情狀，而未逾越法定刑度，如
    無偏執一端，致明顯失出失入情形，上級審法院即不得單就
    量刑部分遽指為不當或違法（最高法院75年台上字第7033號
    判例、98年度台上字第5002號判決意旨參照）。原審法院就
    被告所犯前揭罪行，於刑之裁量，已就刑法第57條揭示之各
    種量刑條件妥為審酌，並於量刑之理由中明確斟酌被告酒醉
    駕車對公眾安全之危害程度，並參酌其素行、犯後坦承犯行
    之態度等情，以為刑之量定之準據，即以行為人之行為罪責
    為量刑之基礎，核無逾越法定刑度或濫用權限，致明顯失出
    失入情形，要難認原判決之量刑有何違法或不當，是被告上
    訴意旨就量刑部分指摘原判決不當，僅係就原審法院量刑已
    審酌之事項反覆爭執，殊難憑採。從而，被告上訴猶執前詞
    否認犯行並指摘量刑過重等節，要無可採，其上訴為無理由
    ，應予駁回。
據上論斷，應依刑事訴訟法第368條，判決如主文。
本案經檢察官翁珮嫻到庭執行職務。
中　　華　　民　　國　　109 　年　　4 　　月　　30　　日
                  刑事第二十五庭審判長法　官  宋松璟 
                                      法　官  文家倩
                                      法　官  黃翰義
以上正本證明與原本無異。
不得上訴。
                                      書記官  賴尚君
中　　華　　民　　國　　109 　年　　4 　　月　　30　　日
附錄：本案論罪科刑法條全文　　　　　　　　　　　　　
中華民國刑法第185 條之3 第1 項
駕駛動力交通工具而有下列情形之一者，處2 年以下有期徒刑，
得併科20萬元以下罰金：
一、吐氣所含酒精濃度達每公升0.25毫克或血液中酒精濃度達百
    分之0.05以上。
二、有前款以外之其他情事足認服用酒類或其他相類之物，致不
    能安全駕駛。
三、服用毒品、麻醉藥品或其他相類之物，致不能安全駕駛。